【裁判字號】    97,上易,43
【裁判日期】    970924
【裁判案由】    損害賠償
【裁判全文】
臺灣高等法院臺中分院民事判決          97年度上易字第43號
上  訴  人  丙○○
訴訟代理人  甲○○
被上訴人    乙○○
上列當事人間請求損害賠償事件，上訴人對於民國96年11月27日
臺灣臺中地方法院96年度訴字第1295號第一審判決提起上訴，本
院於96年9月10日言詞辯論終結，判決如下：
    主  文
上訴駁回。
第二審訴訟費用由上訴人負擔。
    事實及理由
一、被上訴人起訴主張：上訴人丙○○與訴外人吳金塗、甲○○
    共同意圖為自己不法之所有，於民國95年11月間，共同至台
    中縣沙鹿鎮○○路108之1號被上訴人所經營之阿Q茶舍，向
    被上訴人佯稱，渠等受台中縣大里地區3位立委之委託作土
    地投資開發，利潤很好，每半個月分紅1次，每次先給付所
    投資金額2成做為利潤，邀被上訴人投資，致被上訴人誤信
    為真，陸續以現金及匯款之方式交付新台幣（下同）230萬
    元予上訴人及吳金塗。上訴人並交付吳金塗所偽造發票人為
    「蘇明龍」之本票10紙（本票總額共230萬元）予被上訴人
    以為憑證。嗣於96年1月20日分紅日時，吳金塗卻逃逸無蹤
    ，被上訴人始知受騙。上訴人前開詐欺等行為，業經台灣台
    中地方法院檢察署檢察官起訴。被上訴人因上訴人前開詐欺
    行為而受有230萬元之損害，爰依侵權行為損害賠償請求權
    ，請求上訴人賠償230萬元及其法定利息等語。訴之聲明：
    上訴人應給付被上訴人230萬元及自支付命令送達翌日即96
    年4月5日起至清償日止，按年息百分之5計算之利息。
二、上訴人則以：95年11月間，伊與訴外人吳金塗共同至台中縣
    沙鹿鎮○○路108之1號被上訴人所經營之阿Q茶舍，由吳金
    塗向被上訴人稱有某位立委委託吳金塗炒作買賣土地，利潤
    不錯，每月15號可分紅所投資金額之2成，邀被上訴人投資
    。伊當場有告訴被上訴人投資有風險，請被上訴人要考慮清
    楚。被上訴人後來表示想投資，並將投資金陸續匯入伊之帳
    戶，合計被上訴人匯入伊帳戶之金額為135萬元。伊已將上
    開金額轉交予吳金塗。又被上訴人另交付現金48萬予吳金塗
    ，吳金塗有告訴伊，且有給佣金予伊。本件係吳金塗與被上
    訴人間之投資關係，伊僅是從中取得吳金塗給付百分之5佣
    金之中間人。伊否認有詐欺行為，事後投資失利，與上訴人
    無關，被上訴人向上訴人請求損害賠償，實無理由。又兩造
    於96年1月23日就系爭債務以70萬元達成和解，上訴人已清
    償30萬元，且本件前已給付紅利34萬元予被上訴人等語置辯
    。答辯之聲明：被上訴人之訴駁回。
三、原審法院審理後，斟酌兩造之主張及攻擊防禦方法之結果，
    判決：(一)上訴人應給付被上訴人壹佰壹拾玖萬元，及自96年
    4月5日起至清償日止，按年息百分之5計算之利息；(二)被上
    訴人其餘之訴駁回。上訴人對原審判決不服，提起上訴，於
    本院聲明：(一)原判決不利於上訴人部分廢棄；(二)上廢棄部分
    ，被上訴人在第一審之訴及假執行之聲請均駁回；(三)第一、
    二審訴訟費用由被上訴人負擔。被上訴人於本院答辯之聲明
    ：(一)上訴駁回；(二)第一、二審訴訟費用由上訴人負擔。（被
    上訴人於原審敗訴部分，未據聲明不服。）
四、本件被上訴人主張：上訴人丙○○與訴外人吳金塗、甲○○
    共同意圖為自己不法之所有，於95年11月間，共同至台中縣
    沙鹿鎮○○路108之1號被上訴人所經營之阿Q茶舍，向被上
    訴人佯稱，渠等受台中縣大里地區3位立委委託作土地投資
    開發，利潤很好，每半個月分紅1次，每次先給付所投資金
    額2 成做為利潤，邀被上訴人投資，致被上訴人誤信為真，
    陸續交付230萬元予上訴人。吳金塗並交付所偽造發票人為
    「蘇明龍」之本票10紙予上訴人，再由上訴人交付上開本票
    予被上訴人以為憑證。嗣於96年1月20日分紅日時，吳金塗
    卻逃逸無蹤，而上訴人對於確有於上開時間、地點與吳金塗
    共同邀約被上訴人投資，被上訴人並已匯款135萬元至上訴
    人帳戶及交付現金48萬元予吳金塗後，吳金塗即逃逸無蹤之
    事實，不爭執，且自認參與共同遊說被上訴人，並收受被上
    訴人之匯款，又從吳金塗處分得詐欺所得之贓款（即上訴人
    所謂佣金），自已參與詐欺之侵權行為。另上訴人所涉詐欺
    等行為，業經原法院96年度訴字第2335號刑事判決有罪，業
    經本院依職權調閱前開案件詳閱屬實，且有網路調得上開刑
    事判決一件附卷可查。上訴人並未舉證證明訴外人吳金塗確
    有土地投資開發之事實，是被上訴人主張上訴人與吳金塗等
    人係共同詐欺，應可採信，堪認被上訴人之主張為真實。
五、本件被上訴人主張伊受上訴人之詐騙，陸續以現金及匯款之
    方式交付230萬元予上訴人及吳金塗，固據其提出匯款135萬
    元之匯款單及發票人為「蘇明龍」之本票等為證。上訴人對
    於被上訴人已匯款135萬元予伊及吳金塗有收到被上訴人所
    交付現金48萬元之事實，並未爭執，然矢口否認有收到其餘
    47萬元之事實。經查，依被上訴人所提出之匯款單及原審向
    台中縣沙鹿鎮農會、台中縣大里市農會函查之資料顯示，被
    上訴人交付予上訴人之金額合計為135萬元（匯款金額111萬
    元及票款24萬元），有上開匯款單及臺中縣沙鹿鎮農會96年
    7月12日沙鎮農信字第0961000322號函、臺中縣大里市農會
    96年7月25日里農信字第0960002280號函附原審卷可憑。是
    本件所謂之投資案，依現有卷內證據，上訴人與吳金塗合計
    收取被上訴人183萬元。而被上訴人就超過183萬元部分之金
    額係以現金交付之事實無法舉證證明，是其主張就超過183
    萬元部分之金額已以現金交付之事實，不足採信。又上訴人
    稱已給付紅利34萬元予被上訴人，雖為被上訴人所否認，但
    被上訴人於臺灣臺中地方法院檢察署96年度偵字第4335號96
    年2月5日、同年5月9日檢察官訊問時，自承伊有拿到2期紅
    利，共34萬元，自應認上訴人此項抗辯為真實。然而上訴人
    與吳金塗給付被上訴人所謂之紅利，僅係彼等施用詐術之手
    法而已，並非正常投資之紅利，自應從上訴人與吳金塗所收
    取被上訴人183萬元中扣除。上訴人另主張兩造於96年1月23
    日就本件債務以70萬元達成和解，伊已清償30萬元云云。惟
    為被上訴人所否認。經查，證人廖寶治於原審審理時證稱略
    以：96年1月23日兩造並非談和解，上訴人係請求被上訴人
    不要告他，並說要拿30萬元給被上訴人等語（見原審卷第26
    頁第13列），足見兩造就系爭債務並未達成和解甚明。而96
    年1月23日被上訴人已發覺其被詐欺，且欲對上訴人提出刑
    事告訴，自無可能再給付紅利予被上訴人之可能，故應認該
    筆30萬元係上訴人清償系爭債務。
六、按因故意或過失，不法侵害他人之權利者，負損害賠償責任
    ，故意以背於善良風俗之方法加損害於他人者亦同；違反保
    護他人之法律，致生損害於他人者，負賠償責任，民法第18
    4條定有明文。上訴人違反刑法詐欺取財罪即保護他人之法
    律，致生損害於他人即被上訴人，自應負損害賠償責任。查
    被上訴人遭上訴人詐取149萬元（183萬元扣除所謂之紅利34
    萬元），且上訴人已返還被上訴人30萬元，已如上述，則此
    部分債權已歸消滅，依前開說明，被上訴人本於侵權行為損
    害賠償請求權之法律關係，請求上訴人給付119萬元及自支
    付命令送達翌日即96年4月5日起至清償日止，按年息百分之
    5計算之利息，自屬有據，應予准許，逾此部分之請求，則
    無理由，應予駁回。
七、綜上所述，本件被上訴人主張伊受被上訴人共同詐欺而受有
    損害為可採，上訴人所辯均為無可取。依規定被上訴人自得
    請求上訴人賠償損害。從而被上訴人本於侵權行為之法律關
    係，請求上訴人給付119萬元及自支付命令送達翌日即96年4
    月5日起至清償日止，按年息百分之5計算之利息，為有理由
    ，應予准許。是則原審就上開應准許判命上訴人如數給付，
    於法並無不合。上訴意旨指摘原判決不當，求予廢棄改判，
    為無理由，應予駁回其上訴。
八、本件待證事實已臻明確，兩造其餘攻擊防禦方法及舉證，對
    判決之結果已不生影響，爰不一一詳為審酌，附此敘明。
九、據上論結，本件上訴為無理由，依民事訴訟法第449條第1項
    、第78條，判決如主文。
中    華    民    國    97    年    9     月    24    日
                  民事第五庭    審判長法  官  林陳松
                                      法  官  鄭金龍
                                      法  官  王重吉
以上正本係照原本作成。
不得上訴。
                                      書記官  林玉惠
中    華    民    國    97    年    9     月    25    日
                                                      Ａ


司法院資訊處製作；財團法人民間司法改革基金會備份。
